臺灣高等法院臺中分院刑事判決　　　　 96年度上訴字第533號
上　訴　人
即　被　告　甲○○
選任辯護人　袁烈輝　律師
上列上訴人因毒品危害防制條例案件，不服臺灣臺中地方法院95
年度訴字第1620號中華民國95年12月29日第一審判決（起訴案號
：臺灣臺中地方法院檢察署94年度偵字第15630號），提起上訴
，本院判決如下：
    主  文
原判決撤銷。
甲○○製造第二級毒品，處有期徒刑柒年貳月。扣案如附表二編
號１至４號之物，均沒收銷燬之；附表二編號６至23號、編號29
號所示之物，均沒收之；偽造之「王裕隆」簽名參枚及指印柒枚
均沒收。
    事  實
一、甲○○曾因偽造文書、麻醉藥品管理條例案件，分別經法院
    判處有期徒刑10月、5年8月確定，上開2案接續執行，於民
    國（下同）91年4月8日縮短刑期假釋出監，所餘殘刑2年11
    月9日，於假釋中仍不知警惕（於本案不構成累犯），為躲
    避查緝，竟與真實姓名年籍不詳、綽號「阿義」之成年男子
    共同基於偽造公印文之犯意聯絡，於92年7月間某日，在臺
    中縣霧峰鄉臺灣省省議會前，交付其所有之照片及新臺幣（
    下同）2萬元予「阿義」，由「阿義」在不詳地點、處所，
    將甲○○之照片黏貼在偽造之「王裕隆」之國民身分證上，
    並在該偽造之國民身分證上偽造「內政部印」之公印文後，
    而完成前開偽造之「王裕隆」之國民身分證1紙，「阿義」
    復於其後某日，在臺中縣霧峰鄉某地將前開偽造之國民身分
    證交予甲○○使用，足生損害於王裕隆本人及戶政機關對國
    民身分證管理之正確性。甲○○取得前開偽造之「王裕隆」
    之國民身分證後，即於93年10月26日持前開身分證，於不知
    情之女友丙○○陪同下，至臺中市○○路○段427號永春不動
    產公司臺中新光加盟店（下稱永春不動產新光加盟店），以
    「王裕隆」名義與不知情之營業員賴鴻勝簽定不動產租賃契
    約書，承租陳宏雯所有之臺中縣龍井鄉○○路22巷6弄24號
    房屋，以供為日後製造甲基安非他命之場地（承租起始日為
    93 年11月1日），並於前開租賃契約書上偽造「王裕隆」之
    簽名3枚及按捺指印7枚（起訴書誤載為6枚），偽造完成以
    「王裕隆」名義簽定之不動產租賃契約書後，交付予不知情
    之營業員賴鴻勝以行使，足生損害於王裕隆、實際屋主陳宏
    雯及永春不動產公司。
二、甲○○明知甲基安非他命為毒品危害防制條例第2條第2項第
    2款所稱之第2級毒品，不得製造，以不詳管道取得製造甲基
    安非他命之器材、原料後，在93年11月初起某日，即在前開
    藉假冒「王裕隆」名義承租之臺中縣龍井鄉○○路22巷6弄
    24號租屋處，將鹽酸麻黃素經丙酮等溶劑浸溶，經鹵化反應
    製成氯甲麻黃素（俗稱粗胚），嗣將氯甲麻黃素加入催化劑
    （氯化鈀、硫酸鋇等）、活性碳及緩衝液（醋酸鈉加醋酸等
    ）後，置於壓力罐鋼瓶內，通入氫氣進行反應，將氯甲麻黃
    素轉化成甲基安非他命，俟反應完成後再經側孔燒瓶過濾之
    ，並以強酸、強鹼調整酸鹼值，而得出含有甲基安非他命成
    分之滷水（一般滷水再經加熱設備熬煮，加入食鹽後，置入
    冰櫃低溫冷凍，使甲基安非他命結晶漸漸生成，再將生成之
    結晶物予以脫水風乾，即可得到甲基安非他命結晶），而完
    成製造甲基安非他命。嗣經臺灣雲林地方法院檢察署檢察官
    指揮法務部調查局中部地區機動工作組、臺中縣警察局刑警
    隊、海岸巡防署臺中機動查緝隊、豐原憲兵隊及高雄關稅局
    等單位組成專案小組，於93年11月18至臺中縣龍井鄉○○村
    ○○路○段257號甲○○住處搜索，並扣得附表一所示之物，
    並於同日至臺中縣龍井鄉○○路22巷6弄24號租屋處搜索，
    扣得附表二所示之物。
三、案經臺灣雲林地方法院檢察署檢察官指揮法務部調查局中部
    地區機動工作組（下稱調查局中機組）、臺中縣警察局刑警
    隊、海岸巡防署臺中機動查緝隊、豐原憲兵隊及高雄關稅局
    報告臺灣雲林地方法院檢察署檢察官呈請臺灣高等法院檢察
    署檢察長令轉臺灣臺中地方法院檢察署檢察官偵查起訴。
    理  由
一、證人丙○○於93年11月19日在調查局中機組詢問時對於臺中
    縣龍井鄉○○路22巷6弄24號係何人承租使用及屋內物品為
    何人所有一事，已證稱：該屋係上訴人即被告甲○○（下稱
    被告）承租使用，屋內物品亦為被告所有等語，惟證人丙○○於原審及本院卻翻異前詞改稱：伊不清楚前開房屋為誰使
    用及屋內為誰所有云云，則證人丙○○於司法警察調查中所
    為之陳述與審判時之證述已有不符之情況，依刑事訴訟法第
    159條第1項、第159條之2規定，即有判斷證人丙○○該次之
    陳述，是否具有特別可信之情況，而得採為證據。依證人丙○○於調查局中機組之陳述，已明確指出前開房屋租賃過程
    及房屋使用情形（見偵字第1263號卷第5至7頁），足見其上
    開陳述應出於清楚明白之意識。而證人丙○○為上開陳述時
    ，距事實發生之時較近，記憶當更為清晰，較少權衡利害得
    失、受他人干預、有所顧忌而於思索下為保留陳述之情形，
    應認有特別可信之情況，是本院認證人丙○○於調查局中機
    組所為陳述，為證明被告犯罪事實所必要，且有特別可信情
    形，具有證據能力。
二、訊據被告固不否認有犯罪事實欄一之偽造公印文、私文書、
    行使偽造私文書及附表1所示之物為其所有之情事，惟矢口
    否認有何製造甲基安非他命之犯行，辯稱：臺中縣龍井鄉○○路22巷6弄24號房屋是伊代「阿義」承租的，房屋是由「
    阿義」在使用，裡面的物品也是「阿義」所有云云，經查：
  (一)附表一、二所示之物查扣過程，經證人即參與查獲過程之中
    機組組員丁○○於原審證稱：本件是因為有人檢舉綽號「老
    麻」企圖製造、販賣安非他命，由其等進行線上監聽後方搜
    索臺中縣龍井鄉○○村○○路○段257號及臺中縣龍井鄉○○
    路22巷6弄24號等2處，當時先去臺中縣龍井鄉○○村○○路
    ○段257號搜索，由其等控制證人丙○○後，再帶去臺中縣龍
    井鄉○○路22巷6弄24號搜索，當時2處搜索都是逕行搜索，
    事後亦有核備等語（見原審卷第一宗第78至80頁；原審卷第
    二宗第47頁），而證人丁○○等人於臺中縣龍井鄉○○村○○路○段257號扣得附表一所示之物，另於臺中縣龍井鄉○○
    路22巷6弄24號扣得附表二所示之物，亦有搜索扣押筆錄在
    卷可參（見偵字第1263號卷第19至26頁）。
  (二)附表一所示之物，被告自承為其所有供作施用海洛因及甲基
    安非他命所用之物（見原審卷第一宗第106、108頁）。另附
    表二所示之物，經證人丙○○於調查局中機組證稱：臺中縣
    龍井鄉○○路22巷6弄24號是永春不動產新光加盟店負責代
    為租賃，該房子是伊在93年10月底陪同被告一起與該公司人
    員簽訂租約，以王裕隆名義簽約，租期半年，都是被告處理
    ，該住宅是被告使用，在該處所查扣物是被告所有等語（見
    偵字第1263號卷第6頁），雖證人丙○○事後於原審改證稱
    ：伊與被告為男女朋友關係，但不清楚臺中縣龍井鄉○○路
    22巷6弄24號的房屋是誰在居住，該房屋是被告幫一位「阿
    義」的朋友承租，被告並無住在該處，查扣之物，其也不清
    楚為誰所有，之前在警詢中會說該處是被告在使用及查扣之
    物都是被告所有，是因為當時情急之下，其知道東西是違法
    的，被告告訴其不要怕，那都是被告和被告朋友的事情云云
    （見原審卷第一宗第73至76頁），另於本院結證稱：「（扣
    押物目錄表你為何要簽名？）我不知道那些是什麼東西，他
    們說這是程序上的需要，如果不簽名，就要打我。（剛剛提
    示龍社路6弄22號你有無住過？）我沒有住過，我是幫被告
    的朋友租的。（扣押物品有3張29項，你以前有無看過？）
    沒有看過。」等語（見本院卷審理筆錄第3頁）。然查證人
    丙○○與被告既為男女朋友關係，調查局中機組於臺中縣龍
    井鄉○○路22巷6弄24號查獲附表二所示之物時，僅證人丙○○在場，被告並不在場，則倘當時證人丙○○知悉附表二
    所示之物涉及違法之事，逕可表示不知為何人所有即可，又
    何必故稱前開物品為被告所有，誣陷被告入罪？且當時被告
    不在現場，又何能告訴證人丙○○該如何應對？足見證人丙○○事後於原審翻異前詞，應係思慮之後所為之證述，顯係
    迴護被告之詞，不足採信，其於調查局中機組之陳述，應屬
    真實可採。另證人丁○○於本院證稱：「（當天93年10月19
    日搜索當天，證人丙○○是否在場？）有。（最初是去沙田
    路搜索，丙○○有無在場？後來到龍社路，丙○○是否也有
    在場？）有，後來我們帶他去龍社路，去龍社路丙○○也有
    在場。（在龍社路查扣的東西，丙○○有看到嗎？）有，搜
    索筆錄，丙○○有簽名蓋指印。（你有問丙○○說這是程序
    ，不簽名蓋手印就要打他嗎？）沒有。（提示中機組丙○○
    筆錄－這是在搜索當天做的嗎？）是的，這是回去中機組做
    的。（是丙○○自由意志的陳述嗎？）是的。」等語（見本
    院卷審理筆錄第5、6頁），證人丙○○於調查局中機組受訊
    問，並未受不正當之訊問方式，其證言係出於其任意性，自
    可據為對被告不利之認定。
  (三)臺中縣龍井鄉○○路22巷6弄24號之房屋，係被告先於92年7
    月間某日，在臺中縣霧峰鄉臺灣省省議會前，交付其所有之
    照片及2萬元予「阿義」，由「阿義」將被告之照片黏貼在
    偽造之「王裕隆」之國民身分證上，並在該偽造之國民身分
    證上偽造「內政部印」之公印文，完成前開偽造之「王裕隆
    」之國民身分證1紙後，將前開偽造之國民身分證交予被告
    使用。被告於取得前開偽造之「王裕隆」之國民身分證後，
    即於93年10月26日持前開身分證，於不知情之女友丙○○陪
    同下，到臺中市○○路○段427號之永春不動產新光加盟店，
    以「王裕隆」名義與不知情營業員賴鴻勝簽定不動產租賃契
    約書，並於前開租賃契約書上偽造「王裕隆」之簽名3枚及
    按捺指印7枚，偽造完成以「王裕隆」名義簽定之不動產租
    賃契約書，交付予不知情之營業員賴鴻勝以行使等情，業經
    被告於原審及本院坦承不諱，並有彰化縣警察局95年11月30
    日彰警鑑字第0950098221號鑑定書及不動產租賃契約書在卷
    可佐（見原審卷第二宗第32至33頁；偵字第1263號偵查卷第
    11 至16頁），足見前開房屋確係被告所承租無誤。而該屋
    為何人使用一情，被告先於偵查中稱：該屋是供「阿賢」及
    「捲毛」居住，附表二所示之物，也是其2人所有（見偵字
    第1263號偵查卷第93至94頁），嗣於原審則供稱：該屋是其
    幫「阿義」承租的，扣案物品也是「阿義」所有（見原審卷
    第一宗第50、106頁），先後供述已有不一，何者為真，已
    令人存疑。再者，調查局中機組於臺中縣龍井鄉○○路22巷
    6弄24號搜索時，在該屋內廁所門把上方，採得指紋4枚，經
    送鑑定結果，分別與被告之右食、右小、右食、右食指指紋
    相符，有內政部警政署刑事警察局93年12月13日刑紋字第09
    30242615號鑑驗書附卷可參（見偵字第1263號偵查卷第27至
    28頁背面），且被告所使用之偽造「王裕隆」身分證亦置於
    該屋內，亦有搜索扣押筆錄附卷足參，足證被告曾於該房屋
    內活動。基上所述，前開房屋既係被告所承租，查獲人員復
    於屋內廁所門把上方採得被告之指紋，並有被告使用之身分
    證在內，佐以證人丙○○於中機組之證述，前開房屋為被告
    所承租使用，附表二所示之物亦係被告所有一節，應足認定
    。
  (四)臺中縣龍井鄉○○路22巷6弄24號房屋內所查扣之附表2之物
    ，經送法務部調查局鑑定結果為：(1)附表二編號１號之物：
    水溶液1件含第二級第89項毒品甲基安非他命成分，淨重約
    6200公克，純度百分之9.26，計算後純質淨重574公克。(2)
    附表二編號２、３、４號之物：檢品3件均含麻黃素、氯假
    麻黃素2種成分，合計淨重約3200公克。(3)附表二編號５號
    之物：檢品3包均含第三級第19項毒品KETAMINE成分，合計
    淨重約87公克。(4)另經勘驗所查獲之麻黃素、液態安非他命
    、食鹽、幫浦、過濾設備、濾紙及相關盛裝容器等原料及設
    備，發現均符合製造甲基安非他命純化反應中所需之各項設
    備與原料，有該局94年1月14日調科壹字第09400018150號檢
    驗通知書1紙在卷可稽（見偵字第1263號卷第29頁），該等
    物品既係製造甲基安非他命所用之原料、設備及製成品，足
    見被告確係於該屋內從事製造甲基安非他命之行為無誤。又
    調查局中機組承辦人員於本案實施逕行搜索，係受台灣雲林
    地方法院檢察署檢察官之指揮而為，搜索完畢亦將結果陳報
    該管法院台灣雲林地方法院，有卷附93年11月18日檢察官實
    施逕行搜索指揮書，及台灣雲林地方法院檢察署93年11月22
    日函影本存卷可考（見台灣雲林地方法院檢察署93年度逕搜
    字第16號偵查卷），依刑事訴訟法第131條第2項並無不合，
    亦敘明之。
  (五)綜上所述，附表二所示之物應為被告所有，而附表二編號１
    至４號、６至23號之物又係供製造甲基安非他命所用之原料
    、設備及製成品，是本件事證明確，被告偽造公印文、私文
    書、行使偽造私文書及製造第二級毒品甲基安非他命之犯行
    應足認定。
二、按被告行為後，刑法及刑法施行法業於94年2月2日經總統修
    正公布，並於95年7月1日施行（下稱新刑法，修正前刑法下
    稱舊刑法），參酌最高法院95年5月23日刑事庭第8次會議決
    議，新刑法第2條第1項之規定，係規範行為後法律變更所生
    新舊法律比較適用之準據法，於新刑法施行後，應適用新刑
    法第2條第1項之規定，為「從舊從輕」之比較。另於比較時
    應就罪刑有關之共犯、未遂犯、想像競合犯、牽連犯、連續
    犯、結合犯，以及累犯加重、自首減輕暨其他法定加減原因
    （如身分加減）與加減比例等一切情形，本於統一性及整體
    性原則，綜其全部罪刑之結果而為比較。本案涉及法律變更
    之部分經附表所示比較新舊刑法之規定，以舊刑法有利於被
    告，依新刑法第2條第1項前段規定，自應適用最有利於被告
    之舊刑法。其中，刑法第28條原規定：「2人以上共同『實
    施』犯罪之行為者，皆為共同正犯。」新法修正為：「2 人
    以上共同『實行』犯罪之行為者，皆為共同正犯。」將舊法
    之「實施」修正為「實行」。原「實施」之概念，包含陰謀
    、預備、著手及實行等階段之行為，修正後僅共同實行犯罪
    行為始成立共同正犯。是新法共同正犯之範圍已有限縮，排
    除陰謀犯、預備犯之共同正犯。新舊法就共同正犯之範圍既
    因此而有變動，自屬犯罪後法律有變更，應有新舊法比較適
    用之問題。
三、按公印文係表示公務機關或機關長官資格及其職務之印信職
    章，故「內政部印」之印文係屬公印文無誤。又偽造公印，
    刑法第218條既有獨立處罰之規定，且較刑法第212條之處罰
    為重，則於偽造刑法第212條之文書同時偽造公印者，即難
    僅論以該條之罪而置刑法第218條處刑較重之罪於不問（司
    法院大法官會議釋字第82號解釋參照）。次按毒品危害防制
    條例所稱毒品，指具有成癮性、濫用性及對社會危害性之麻
    醉藥品與其製品及影響精神物質與其製品。毒品依其成癮性
    、濫用性及對社會危害性分為四級，其品項如下：「第二級
    罌粟、古柯、大麻、安非他命、配西汀、潘他唑新及其相類
    製品」，毒品危害防制條例第2條第1項、第2項第2款定有明
    文。又依毒品危害防制條例第2條附表二之規定所示，「甲
    基安非他命」屬該條例第2條第2項第2款所稱之第二級毒品
    ，是故將原不含甲基安非他命之原料經過加工等化學合成方
    式製造成含有「甲基安非他命」之行為，均屬製造第二級毒
    品之行為。而有關甲基安非他命製造過程大致可分為前段（
    鹵化反應步驟）、中段（氫化反應步驟）、後段（純化結晶
    步驟）等3個階段，其中所使用之重要化學原料、溶劑、器
    具及產物如下：「(一)前段（鹵化反應步驟）－鹽酸麻黃素（
    前段原料）經溶劑（如丙酮、乙醚等）浸溶後，再加亞硫醯
    二氯經攪拌器攪拌，再經溶洗過濾風乾後，可製成氯假麻黃
    素（為前段主要產物）。(二)中段（氫化反應步驟）－氯假麻
    黃素（中段原料）加入催化劑（如氯化鈀，俗稱鈀金及硫酸
    鋇等）與緩衝液（如醋酸鈉加醋酸等）後，置於氫氣壓力攪
    拌桶內，通入氫氣進行氫化反應，即可將氯假麻黃素轉化成
    甲基安非他命，俟反應完成後再經側孔燒瓶過濾之，即可製
    得含有甲基安非他命毒品成分之滷水（即黑色水溶液，俗稱
    黑水或黑油，為中段主要產物）。(三)後段（純化結晶步驟）
    －甲基安非他命滷水（後段原料）經加熱設備熬煮，再加入
    食鹽後，置於冰櫃（或冷凍櫃）低溫冷凍，甲基安非他命結
    晶會漸漸生成，將生成之結晶物藉脫水機簡單予以脫水風乾
    ，即可製得高純度甲基安非他命結晶。復按甲基安非他命之
    製造過程，於滷水階段已含有甲基安非他命，即屬化學反應
    之製成品，應認已製造既遂，至純化結晶步驟，僅係去其雜
    質並使之固化成結晶體，以提高純度方便施用，如謂須俟完
    成純化結晶步驟始為既遂，不但與甲基安非他命製造結果所
    呈現之化學反應不合，且不足以遏阻毒品之擴散，達到刑罰
    之一般預防功能，當非毒品危害條例之立法本旨（最高法院
    94年度台上字第6196號、93台上字2824號判決參照）。
四、核被告於事實欄之一所為，係犯刑法第218條第1項之偽造公
    印文罪、第216條、第210條行使偽造文書罪；又於事實欄之
    二所為，係犯毒品危害防制條例第4條第2項之製造第2級毒
    品罪。被告與綽號「阿義」之成年男子間，就前開事實欄之
    一偽造公印文犯行間，有犯意聯絡及行為分擔，均為共同正
    犯。被告偽造國民身分證並持以行使之行為，為其偽造公印
    文之行為所吸收；被告偽造「王裕隆」署名及指印之行為，
    為偽造私文書之階段行為，偽造私文書之低度行為，又為行
    使偽造私文書之高度行為所吸收，均不另論罪。被告偽造內
    政部印之公印文用以偽造國民身分證，再持偽造之國民身分
    證、假冒他人名義之房屋租賃契約書承租房屋，供作製造毒
    品之場所，是其所犯前開偽造公印文罪、行使偽造文書罪及
    製造第二級毒品甲基安非他命罪間，有方法結果之牽連關係
    ，應依修正前刑法第55條後段之規定，從一重之製造第二級
    毒品甲基安非他命罪處斷。被告於製造第二級毒品甲基安非
    他命後，復進而持有，其持有之低度行為應為製造之高度行
    為所吸收，不另論罪。而被告於上開租屋處內加工製造甲基
    安非他命之流程，係為達製造甲基安非他命之目的所為之數
    舉動，且於同時同地或密切接近之時、地實施，侵害同一之
    法益，各行為之獨立性極為薄弱，依一般社會觀念，在時間
    差距上，難以強行分開，在刑法評價上，以視為數個舉動之
    接續施行，合為包括之一行為予以評價，較為合理，自應論
    以接續犯。公訴意旨雖未敘明被告偽造公印文部分，惟此部
    分與已起訴之偽造特種文書部分，有實質上一罪關係，本院
    自得併予審理。另被告製造第二級毒品甲基安非他命犯行，
    尚乏證據證明有其他共犯，公訴意旨認被告此部分應與多名
    不詳姓名之人間論以共同正犯，亦有未洽。公訴意旨雖另以
    ：被告經查獲後，即供述案外人蕭順昌、劉春梅、簡建棟、
    洪秋月、莫秉紘等人所組成之製造毒品販賣之犯罪網路，經
    臺灣雲林地方法院檢察署檢察官事先同意依證人保護法第14
    條規定保護，被告積極配合承辦司法警察機關查緝，所檢舉
    、提供之事實幫助臺灣南投地方法院檢察署順利查獲161．5
    公斤安非他命毒品及大批製毒工具，對偵查機關毒品查緝助
    益甚多，業經承辦之調查局中機組調查員丁○○證述綦詳，
    並有臺灣南投地方法院檢署檢察官93年度偵字第4339號、94
    年度偵字第245號、94年度偵字第246號起訴書及中機組移送
    書等附卷足稽（偵查卷第44至第55頁），由前開被告供述及
    提供之資料觀之，係完成毒品販賣最上游之防堵，且該犯罪
    對社會治安危害重大，查獲後對防止重大犯罪危害社會治安
    事件發生及公共利益幫助重大，應依證人保護法第14條之規
    定減刑等語。惟按證人保護法第14條第1項規定：「第2條所
    列刑事案件之被告或犯罪嫌疑人，於偵查中供述與該案案情
    有重要關係之待證事項或其他共犯之犯罪事證，因而使檢察
    官得以追訴該案之其他共犯者，以經檢察官事先同意者為限
    ，就其因供述所涉之犯罪減輕或免除其刑」。揆其立法目的
    ，係藉刑罰減免之誘因，以鼓勵刑事案件之被告或犯罪嫌疑
    人，使其勇於供出與案情有重要關係之待證事項或其他共犯
    犯罪之事證，以協助檢察官有效追訴其他共犯。故在解釋上
    ，自應以被告或犯罪嫌疑人詳實供出與該案案情有重要關係
    之待證事項或其他共犯犯罪之事證，因而使檢察官得以有效
    追訴其他共犯者，始有適用該規定減輕或免除其刑之餘地（
    最高法院93年度台上字第6393、第4007號判決可資參照）。
    經查，被告提供線索而破壞之製毒集團，與本案並無關係，
    此業經證人丁○○於原審證述在卷（見原審卷第一宗第81頁
    ），且本案並無其他共犯，被告縱使供述重要線索幫助檢調
    破獲他案，亦不符前開條文減刑之規定。況被告是否經檢察
    官同意依證人保護法規定轉換為污點證人，並未經檢察官載
    明在卷，程序上亦不符合證人保護法之規定。綜上所述，被
    告並無詳實供述與本件案情有重要關係之事實供檢察官追查
    共犯外，且本案查獲過程亦與其之供述無關，依上開最高法
    院判決意旨，自無從依證人保護法第14條之規定減輕其刑，
    公訴意旨認被告應依證人保護法第14條規定予以減刑等語，
    自有誤會，應予敘明。
五、原判決認被告罪證明確而予科刑，固非無見，惟查：新舊刑
    法就共同正犯之範圍已有變動，屬犯罪後法律有變更，有新
    舊法比較適用之問題，原判決認刑法第28條之修正內容，對
    於被告並無「有利或不利」之影響，自無適用修正後刑法第
    2條第1項之規定為比較新舊法適用之必要云云，尚有未洽；
    原判決認被告所犯前開偽造公印文罪、行使偽造文書罪及製
    造第二級毒品甲基安非他命罪間，有方法結果之牽連關係，
    惟未敘明其理由，亦有未合；被告犯後配合查獲他案毒品案
    件，對偵辦人員助益頗大，於本案雖不符合證人保護法第14
    條減刑之規定，亦應參酌檢官具體求刑有期徒刑4年6月，量
    處較低刑罰以啟自新，原判決科處被告有期徒刑10年、併科
    罰金新台幣1百萬元，失之過重而有未妥。被告提起上訴，
    否認有製造第二級毒品犯行，固無理由，惟原判決既有上述
    可議之處，自無可維持，應由本院將原判決撤銷改判。爰審
    酌被告正值　壯年，不思正途，為牟私利即率而製造第二級
    毒品甲基安非他命，其製造之數量，助長毒品之氾濫，危害
    國人之健康至鉅，犯後矢口否認犯行，飾詞卸責，本應從重
    量刑，惟念其於本案查獲後，提供相關資訊幫助檢調破獲他
    案，業經證人丁○○於原審及本院審理時證述明確等一切情
    形，量處如主文第2項所示之刑。扣案如附表二編號１至４
    號之物，分別為第二級毒品甲基安非他命及第四級毒品先驅
    原料氯甲麻黃素成分，應依毒品危害防制條例第18條第1項
    前段規定，宣告沒收銷燬之，至於因鑑定而耗損之毒品業已
    滅失，爰不以沒收。附表二編號６至23號之物，係被告所有
    供被告製造甲基安非他命所用之物，應依毒品危害防制條例
    第19條第1項規定宣告沒收。附表二編號29號之國民身分證1
    張（含照片1張），係被告所有供本件犯罪所用之物，應依
    刑法第38條第1項第2款予以宣告沒收。偽造之「王裕隆」之
    簽名3枚及指印7枚，依刑法第219條沒收。至附表一之物，
    係供被告施用毒品所用；附表二編號５號、編號24至28號之
    物，非供本件製毒所用之物，均與
    本件犯罪無關聯，爰不予宣告沒收。
據上論斷，依刑事訴訟法第369條第1項前段、第364條、第299條
第1項前段，毒品危害防制條例第4條第2項、第18條第1項前段、
第19條第1項、刑法第11條前段、第2條第1項前段、第28條（修
正前）、第210條、第216條、第218條第1項、第219條、55條（
修正前）、第38條第1項第2款（修正前），判決如主文。
本案經檢察官乙○○到庭執行職務。
中　　華　　民　　國　　96　　年　　5 　　月　　25　　日
            刑事第七庭    審判長法　官  林  榮  龍
                                法　官  鄭  永  玉
                                法　官  江  錫  麟
上列正本證明與原本無異。
如不服本判決應於收受送達後十日內向本院提出上訴書狀，其未
敘述上訴之理由者並得於提起上訴後十日內向本院補提理由書（
均須按他造當人之人數附繕本）。
                                書記官  劉  建  智
中　　華　　民　　國　　96　　年　　5 　　月　　28　　日
附表一：
┌───┬──────────┬───────────────────┐
│編號  │ 品           名    │  備             註                   │
├───┼──────────┼───────────────────┤
│１    │甲基安非他命3包     │檢品3包均含有第二級第89項毒品甲基安非 │
│      │                    │他命成分，合計淨重約8.2公克           │
├───┼──────────┼───────────────────┤
│２    │不明粉末1包         │毛重297.8公克，惟經鑑驗無毒品反應     │
├───┼──────────┼───────────────────┤
│３    │研磨機1組           │含有第一級第6項毒品海洛因成分殘留     │
├───┼──────────┼───────────────────┤
│４    │研磨缽1個           │含有第一級第6項毒品海洛因及第二級第89 │
│      │                    │項毒品甲基安非他命成分殘留            │
├───┼──────────┼───────────────────┤
│５    │磨棒                │1支                                   │
├───┼──────────┼───────────────────┤
│６    │毒品吸食器          │5支                                   │
├───┼──────────┼───────────────────┤
│７    │電子磅秤            │1台                                   │
├───┼──────────┼───────────────────┤
│８    │夾鏈袋              │1組                                   │
└───┴──────────┴───────────────────┘
附表二：
┌───┬──────────┬───────────────────┐
│編號  │ 品           名    │  備             註                   │
├───┼──────────┼───────────────────┤
│１    │液態甲基安非他命    │水溶液1件含第二級第89項毒品甲基安非他 │
│      │                    │命成分，淨重約6200公克，純度9.26％，計│
│      │                    │算後純質淨重約574公克。               │
├───┼──────────┼───────────────────┤
│２    │麻黃素              │含有麻黃素、氯甲麻黃素2種成分，與編號 │
│      │                    │３、４號合計淨重約3200公克。          │
├───┼──────────┼───────────────────┤
│３    │麻黃素（紫色罐裝）  │含有麻黃素、氯甲麻黃素2種成分，與編號 │
│      │                    │２、４號合計淨重約3200公克。          │
├───┼──────────┼───────────────────┤
│４    │麻黃素（白色罐裝）  │含有麻黃素、氯甲麻黃素2種成分，與編號 │
│      │                    │２、３號合計淨重約3200公克。          │
├───┼──────────┼───────────────────┤
│５    │黃色粉末            │含有第三級第19項毒品KETAMINE成分，合計│
│      │                    │淨重約87公克。                        │
├───┼──────────┼───────────────────┤
│６    │幫浦                │1台                                   │
├───┼──────────┼───────────────────┤
│７    │高級精鹽            │2包                                   │
├───┼──────────┼───────────────────┤
│８    │攪拌機              │1台                                   │
├───┼──────────┼───────────────────┤
│９    │活性炭粉            │4包                                   │
├───┼──────────┼───────────────────┤
│10    │酢酸                │1罐                                   │
├───┼──────────┼───────────────────┤
│11    │硫酸BaSO4           │1罐                                   │
├───┼──────────┼───────────────────┤
│12    │酢酸結晶            │1罐                                   │
├───┼──────────┼───────────────────┤
│13    │SHIMAKYU CHEMICAL化 │1罐                                   │
│      │學藥劑              │                                      │
├───┼──────────┼───────────────────┤
│14    │漏斗                │1個                                   │
├───┼──────────┼───────────────────┤
│15    │燒杯                │1個                                   │
├───┼──────────┼───────────────────┤
│16    │塑膠結晶盒          │6個                                   │
├───┼──────────┼───────────────────┤
│17    │不明液體及報紙      │1鍋                                   │
├───┼──────────┼───────────────────┤
│18    │電子磅秤            │1台                                   │
├───┼──────────┼───────────────────┤
│19    │口袋秤              │1台                                   │
├───┼──────────┼───────────────────┤
│20    │夾鏈袋              │1大包                                 │
├───┼──────────┼───────────────────┤
│21    │濾紙                │1盒                                   │
├───┼──────────┼───────────────────┤
│22    │測量器              │1支                                   │
├───┼──────────┼───────────────────┤
│23    │空氣壓縮機          │1台                                   │
├───┼──────────┼───────────────────┤
│24    │注射用針管          │1大包                                 │
├───┼──────────┼───────────────────┤
│25    │靜脈注射液          │1罐                                   │
├───┼──────────┼───────────────────┤
│26    │靜脈注射液          │1罐                                   │
├───┼──────────┼───────────────────┤
│27    │白色粉末            │40公克                                │
├───┼──────────┼───────────────────┤
│28    │行動電話SIM卡       │40張                                  │
├───┼──────────┼───────────────────┤
│29    │偽造「王裕隆」國民身│1張（其上之「內政部印」為偽造）       │
│      │份證1張             │                                      │
└───┴──────────┴───────────────────┘
附表三：
┌─────┬───────┬────────┬──────┐
│比較法條  │舊刑法於本案適│新刑法於本案適用│依從舊從輕原│
│          │用之法律效果  │之法律效果      │則比較結果  │
├─────┼───────┼────────┼──────┤
│刑法第28條│共同實施犯罪，│共同實行犯罪，應│比較新舊法，│
│          │應適用共同正犯│適用共正犯      │不生有利不利│
│          │規定          │                │於被告之問題│
├─────┼───────┼────────┼──────┤
│刑法第55條│應適用牽連犯規│刪除牽連犯規定，│適用舊刑法較│
│後段　    │定，從一重罪處│牽連犯之數個犯罪│有利於被告  │
│          │斷            │行為，依新法應數│            │
│          │            　│罪併罰　        │            │
├─────┴───────┴────────┴──────┤
│綜合比較結果：以適用舊刑法較有利於被告，故本案應一體適用舊│
│刑法。                                                    │
└─────────────────────────────┘
附錄本案論罪科刑法條：
刑法第210條：
  偽造、變造私文書，足以生損害於公眾或他人者，處5年以下
  有期徒刑。
刑法第216條：
  行使第210條至第215條之文書者，依偽造、變造文書或登載不
  實事項或使登載不實事項之規定處斷。
刑法第218條：
  偽造公印或公印文者，處5年以下有期徒刑。
  盜用公印或公印文足以生損害於公眾或他人者，亦同。
毒品危害防制條例第4 條第2 項：
  製造、運輸、販賣第二級毒品者，處無期徒刑或7年以上有期
  徒刑，得併科新臺幣700萬元以下罰金。
